【裁判字號】    97,簡,144
【裁判日期】    970630
【裁判案由】    違反海關緝私條例
【裁判全文】
臺北高等行政法院判決
                                     97年度簡字第00144號
原      告  甲○○
            乙○○
被      告  財政部臺北關稅局
代  表  人  饒平（局長）
上列當事人間因違反海關緝私條例事件，原告不服財政部中華民
國96年12月27日台財訴字第09600384710號及96年12月31日台財
訴字第09600395940號訴願決定，提起行政訴訟。本院判決如下
：
    主  文
原告之訴駁回。
訴訟費用由原告負擔。
    事實及理由
一、原告主張：
    原告於案發後，循序提起之行政救濟，除鈞院95年度訴字第
    282號及95年度訴字第283號外，被告所為之行政處分及訴願
    之決定，均維持被告之決定；顯見被告及訴願之決定，具有
    疑議云云。並提出本件訴願決定書等件影本為證。
    聲明：訴願決定及重審復查決定均撤銷。
          訟費用由被告負擔。
二、被告辯稱：
    按海關緝私條例第36條第1項及第39條第1項規定規範之對象
    為『旅客』，故旅客出入國境，攜帶應稅貨物或管制物品，
    匿不申報或規避檢查者，即應予處罰。且本件遭鈞院撤銷後
    ，經以95北稽查(一)字第0000418號查價單送請財政部關稅總
    局驗估處(下稱驗估處，案號：0000000)重新核價結果，系
    案貨物K他命改按CIF TWD10.71/ml核估，重行核算本件系爭
    貨物K他命之貨價各分別為新台幣（下同）8萬0,325元，從
    而重審復查決定據以變更核處罰鍰金額為8萬0,325元；至於
    原處分貨物沒入部分，並無違法不當，亦應仍予維持。惟原
    告等仍不服所變更之價格，被告再度函請驗估處複核，嗣該
    處以97年3月10日總驗一一字第0971000489號函（原處分卷2
    附件5）復說明二(一)前段略稱：「…按『進口貨物之完稅價
    格，未能依第29條、第31條、第32條、第33條及前條規定核
    定者，海關得依據查得之資料，以合理方法核定之。』為關
    稅法第35條所明定，查系案管制物品係三級毒品，原告入境
    時匿未申報，於通關時遭緝獲，自無關稅法第29條之適用；
    經調印原告入境日期92年5月12日前後30日內之進口統計資
    料(附件1)，查無KETAMAV及澳大利亞生產同樣或類似貨物之
    價格資料，故無同法第31條及32條之適用，又來貨既未於國
    內進口，自無合於同法第33條之國內銷售價格及第34條之計
    算價格；惟查有進口貨物IMALGENE1000(【易眠靜1000】動
    物用麻醉劑，KETAMINE含量：115.2mg/ml，折合以W/L計算
    為11.52%)92年5月27日自法國出口之交易價格為CIF
    TWD107.11/BOT(10ml)(附件2：本附件不宜提供閱覽，請另
    卷檢附)，本案乃依據同法第35 條之規定，參據上開查得之
    資料，以合理方法按CIF TWD10.71/ml核估其完稅價格應屬
    適法合理。又本案K他命既業經貴局函經內政部刑事警察局
    鑑識結果，純度約為147mg/ml(附件3)，則本處按上開純度
    115.2mg/ml之價格CIF TWD10.71/ml核估，已屬對當事人有
    利。」，足證被告對於系案貨物支核估價格洵屬合法適當，
    並已依行政程序法第9條規定，對於原告等有利之情形充分
    考量。再者，驗估處97 年3月10日總驗一一字第0971000489
    號函說明二(一)後段略稱：「訴外人陳明華向澳洲之MAVLAB公
    司購買KETAMAV之事實，有發票(TAX INVOICE)及匯款水單附
    於刑案卷內可考乙節，縱屬實情，亦僅能證明該筆澳大利亞
    國內交易存在之事實，依據關稅法施行細則第19條第2項第3
    款規定：『依本法第35條規定以合理方法核定完稅價格時，
    不得採用下列各款估價方式或價格：…三、貨物在輸出國國
    內市場之銷售價格。』自仍不得作為本案核價之依據，原告
    所稱顯係不諳關稅法之規定所致，並不足採。」，更證查本
    件有關價格之核定，被告均依據關稅法第35條規定，根據查
    得合理之價格為之等語。
    聲明：駁回原告之訴。
          訴訟費用由原告負擔。
三、本件原告等於92年5 月12日自澳洲搭乘長榮航空股份有限公
    司第BR-316次班機入境時，經被告執檢關員根據臺灣臺南地
    方法院檢察署檢察官及臺北市政府警察局士林分局人員通知
    ，於原告等所攜帶托運行李內之「CRABTREE&EVELYN 」牌
    AVENDER FLORAL WATER保養化妝水瓶內查獲液態K 他命( 純
    質淨重分別為1078.35 公克及1079.37 公克) ，係屬管制物
    品，匿不申報，規避檢查，被告依海關緝私條例第39條第1
    項規定，處沒入上開貨物，並依同條例第36條第1 項規定，
    科處貨價1 倍之罰鍰，分別為409,772 元及410,159 元。原
    告等不服，分別申請復查，均未獲變更，分別提起訴願，均
    遭駁回，原告等猶不服，分別向本院提起行政訴訟，案經本
    院分別均予判決：「訴願決定及原處分( 即復查決定) 均撤
    銷。」(95 年度訴字第282 號判決及95年度訴字第283 號判
    決) ，經被告分別為重審復查決定：「原處分關於處貨價1
    倍之罰鍰部分，金額變更為8 萬0,325 元整；其餘復查駁回
    」，原告等不服，再次提起訴願，均遭駁回。原告等仍不服
    ，遂向本院提起本件行政訴訟等情，為兩造所不爭，且有各
    該原處分、復查及重審復查決定書、歷次訴願決定書等件影
    本附原處分卷及訴願機關卷可稽。茲依前述兩造主張之意旨
    ，就本件爭點敘明判決之理由。
四、關於原告甲○○部分：
    (一)按撤銷訴訟之提起，應於訴願決定書送達後2 個月之不變
      期間內為之，行政訴訟法第106 條第1 項前段定有明文。
      若逾越2 個月之法定不變期間而提起行政訴訟，自為法所
      不許，改制前行政法院48年裁字第7 號、48年裁字第55號
      著有判例。
    (二)本件原告甲○○因攜帶管制物品入境，匿不申報、規避檢
      查事件，於96年12月27日由同居人收受財政部之訴願決定
      書，有財政部訴願文書郵務送達證書附訴願機關卷可稽。
      原告提起行政訴訟之期間，應自96年12月28日起算，至97
      年2 月27日即已屆滿（依原告提出之訴願書狀，係設址於
      臺北市○○區○○街3 巷4 號2 樓，有該等書狀資料附訴
      願機關卷可稽，本院亦設址於臺北市，不予扣除在途期間
      ）。然查，原告遲至97年2 月29日始向本院提起行政訴訟
      ，有本院加蓋於原告起訴狀上收文戳記載之日期可考。揆
      諸首揭法條規定及判例，顯已逾法定不變期間，其起訴為
      不合法，應予駁回。本件訴訟既不合法，其實體上之主張
      即毋庸再予審酌，併此敘明。
五、關於原告乙○○部分：
    (一)按「旅客出入國境，攜帶應稅貨物或管制物品匿不申報或
      規避檢查者，沒入其貨物，並得依第36條第1項論處。」
      ；「私運貨物進口、出口或經營私運貨物者，處貨價1倍
      至3倍之罰鍰。」，海關緝私條例第39條第1項及第36條第
      1項各定有明文。
    (二)原告乙○○確有攜帶管制物品入境，匿不申報、規避檢查
      之違章情事：
      1.原告乙○○攜帶系爭「CRABTREE & EVELYN」牌精油禮
        盒入境，經查獲之溶劑共有1,019瓶，以精油禮盒分裝
        為170 盒，其中除1盒裝5瓶外，其餘每盒均裝6瓶，每
        瓶250㏄，原告攜入5盒，共30瓶。該查獲之1,019瓶溶
        劑，經送請刑事警察局鑑驗，刑事警察局自每盒中均各
        自抽取1 瓶樣品鑑驗，其含K 他命純度均為14.70%，此
        有該局鑑驗書（原處分卷2 第53頁以下）可稽，是原告
        乙○○確有攜帶K 他命管制物品入境之事實，堪以認定
        。
      2.按海關緝私條例第39條第1項規定所處罰之對象為「旅
        客」，只要「旅客」出入國境，有攜帶應稅貨物或管
        制物品匿不申報或規避檢查之情事，即應處罰，而不問
        其是否為真正之貨主。原告乙○○受託攜帶物品，理應
        負有注意避免所攜帶之物品為毒品或其他違禁品之作為
        義務，並依規定據實申報，以免受罰，惟原告乙○○未
        依前述辦理，以致發生前揭攜帶毒品入境之違法情事，
        且免費接受招待旅遊，縱無故意或不知情屬實，亦難謂
        無過失，又不能舉證證明自己並無疏失，自不能免罰。
        再者，依本件貨物包裝觀之，不論是真正之貨主或原告
        乙○○，客觀上有使海關或他人相信系爭貨物為精油禮
        盒包裝之精油之情事。且原告乙○○亦自認其主觀上所
        認知者為攜帶精油入境，故若原告乙○○欲為申報，其
        所申報者，必為精油，而不可能申報為K 他命云云；然
        查，事實上系爭貨物為含高純度K 他命之溶劑，原告乙
        ○○未注意查明，竟以精油禮盒完整包裝之形態攜帶入
        境，即有匿不申報，規避檢查之情事。
    (三)被告所為之重審復查決定，並無違誤：
      1.按「從價課徵關稅之進口貨物，其完稅價格以該進口貨
        物之交易價格作為計算根據。」；「進口貨物之完稅價
        格，未能依第29條規定核定者，海關得按該貨物出口時
        或出口前、後銷售至中華民國之同樣貨物之交易價格核
        定之。…」；「進口貨物之完稅價格，未能依第29條及
        前條規定核定者，海關得按該貨物出口時或出口前、後
        銷售至中華民國之類似貨物之交易價格核定之。…」；
        「進口貨物之完稅價格，未能依第29條、第31條及前條
        規定核定者，海關得按國內銷售價格核定之。」；「進
        口貨物之完稅價格，未能依第29條、第31條、第32條及
        前條規定核定者，海關得按計算價格核定之。」；「進
        口貨物之完稅價格，未能依第29條、第31條、第32條、
        第33條及前條規定核定者，海關得依據查得之資料，以
        合理方法核定之。」，關稅法第29條第1項、第31條第1
        項前段、第32條第1項、第33條第1項、第34條第1項及
        第35條第1項各定有明文。
      2.本件系案貨物之完稅價格，被告初查依原告乙○○攜帶
        液態K他命淨重及內政部警政署刑事警察局（下稱刑事
        警察局）92年5月13日刑鑑字第0920088284號鑑驗通知
        書鑑驗結果一、(二)2 測得K 他命平均純度為14.7% 核計
        純質淨重，再據驗估處92年7 月31日通報，以純質淨重
        按CIF TWD38 萬/ 公斤核計完稅價格為410,159 元。茲
        經被告函請驗估處複核結果以，以系案管制物品係三級
        毒品，無關稅法第29條之適用，且查無KETAMAV 及澳大
        利亞生產類似貨物之價格資料，亦無同法第31及32條之
        適用；又來貨既未於國內進口，自無合於同法第33條之
        國內銷售價格及第34條之計算價格；案經依關稅法第35
        條規定，參據曾有進口類似貨品IMALGENE 1000 （易眠
        靜1000，KETAMINE含量：11.520mg/ml ，折合以W/L 計
        算為11.52%），92年5 月27日自法國出口，價格為CIF
        TWD 107.11/BOT（10ml），核估系爭來貨完稅價格為
        CIFTWD 10.71/ml 等情，有驗估處96年6 月28日總驗一
        一字第0961001853號函（原處分卷2 附件3 ）可稽，揆
        諸上揭規定，並無違誤。
      3.又據被告向刑事警察局函詢系爭毒品純度，經該局以96
        年10月30日刑鑑字第0960159835號函告：「查本局92
        年5月13日…鑑驗通知書鑑驗結果一、(二)2.測得愷他命
        平均純度約為14.7%，若以愷他命水溶液的密度約為
        1g/ml 時，經推算純度約為147.0mg/ml」等情（原處分
        卷2 第143 頁），復再送請驗估處就本件完稅價格計算
        方式複核，該處以96年11 月12 日總驗一一字第
        0961003030號函復略以：「本案重審復查依92年5 月27
        日法國出口IMALGENE 1000 （易眠靜1000，KETAMINE含
        量：115.20mg/ml ）交易價格CIF TWD107.11/BOT （
        10ml）核算按CIF TWD 10.71/ml核估，因…刑事警察局
        鑑識科述明來貨純度約為147.0 mg/ ml，與前揭核定價
        格之純度含量單位相符；且本案貨物K 他命含量較高，
        重審復查結果按含量115.20mg/ml 之價格CIF TWD
        10.71/ml核估，已屬對當事人有利，是以原核定價格應
        屬妥適。」等語（有該函影本附本院卷）可稽，足認本
        件有關價格之核定，被告已依據關稅法第35條規定，根
        據查得合理之價格，變更罰鍰之處分。
      4.綜上，被告重審復查決定重行核算本件原告乙○○攜帶
        系爭K他命之貨價為80,325元（攜帶5盒，每盒6瓶，共
        計30瓶、7,500cc，以TWD 10.71/ml核計），變更核處
        罰鍰為80,325元，並沒入系爭貨物，核無違誤。
    (四)從而，被告以原告乙○○有攜帶管制物品入境，匿不申報
      、規避檢查為由，處以罰鍰8 萬0,325 元，並沒入貨物，
      於法並無違誤。訴願決定遞予維持，亦無不合。原告徒執
      前詞，訴請撤銷，為無理由，應予駁回。
據上論結，本件原告之訴為一部不合法、一部無理由，依行政訴
訟法第236條、第233條第1項、第98條第1項前段、第104條，民
事訴訟法第85條第1項前段，判決如主文。
中    華    民    國    97    年     6    月   30     日
                   臺北高等行政法院第五庭
                                   法  官  蕭忠仁
上為正本係照原本作成。
本件以訴訟事件所涉及之法律見解具有原則性者為限，始得於本
判決送達後20日內向本院提出上訴狀並表明上訴理由，如已於本
判決宣示後送達前提起上訴者，應於判決送達後20日內補具上訴
理由（均按他造人數附繕本），且經最高行政法院許可後方得上
訴。
中    華    民    國    97    年     6    月   30     日
                                   書記官  蕭純純


司法院資訊處製作；財團法人民間司法改革基金會備份。
